【裁判字號】    99,交聲,368
【裁判日期】    990811
【裁判案由】    聲明異議
【裁判全文】
臺灣嘉義地方法院交通事件裁定         99年度交聲字第368號
原處分機關  交通部公路總局嘉義區監理所
異  議  人  甲○○
上列受處分人因違反道路交通管理處罰條例案件，對於交通部公
路總局嘉義區監理所民國99年6月25日所為之裁決處分（處分案
號：嘉監裁字第裁70-I00000000號），聲明異議，本院裁定如下
：
    主  文
異議駁回。
    理  由
一、按汽車駕駛人，行車速度，超過規定之最高時速，或低於規
    定之最低時速，除有第43條第1項第2款情形外，處新臺幣（
    下同）1,200元以上2,400元以下罰鍰。道路交通管理處罰條
    例第40條定有明文。
二、原處分意旨略以：異議人即受處分人甲○○（下稱異議人）
    駕駛車牌號碼5F-3561號自用一般小客車，於民國99年5月25
    日16時43分許，行經彰化縣大城鄉○○○○○路5.5公里處，經
    警員舉發「速限60公里，經科學儀器採證時速73公里，超過
    規定之最高時速未滿20公里」之違規，依違反道路交通管理
    處罰條例第40條之規定，處罰鍰1,600元。
三、聲明異議意旨略以：
（一）據彰化縣警察局芳苑分局民國（下同）99年6月11日芳警
      分五字第0990010741號函內說明二所示：異議人違規地點
      為大城鄉彰152線公路5.5公里處（彰150線4公里處設有速
      限標誌，5公里處設有警示標誌）。惟彰150線公路標誌與
      伊所行駛之152線公路有何相干？
（二）員警持DV蒐證之畫面內容，只有顯示出伊的車子行經該處
      ，但並沒有錄到另一員警測速行為，持DV蒐證的人為何不
      將車輛及測速行為一併錄下，該員警執行勤務應有嚴重瑕
      疵，為此聲明異議狀請法院撤銷原處分云云。
（三）員警於白天駕駛警用巡邏車，著警察制服於道路邊之執勤
      行為，警車竟未開啟警示燈，有違警政署公布之「警察人
      員駕車安全考核實施要點」之規定。
四、經查：
（一）本件受處分人即異議人甲○○於上開時地駕駛車牌號碼
      5F-3561號一般自用小客車行經彰化縣大城鄉152線5.5公
      里處，經彰化縣警察局芳苑分局以「速限60公里，經科學
      儀器採證時速73公里，超過規定之最高時速未滿20公里」
      舉發交通違規，嗣經異議人於99年7月14日向本院提出異
      議狀，表明彰化縣警察局芳苑分局民國99年6月11日芳警
      分五字第0990010741號函內「速限、警示標誌所設位置」
      與其駕駛路線不符。此應係彰化縣警察局芳苑分局函文所
      載筆誤，將152線公路誤植為150線公路，惟此不影響違規
      事實存在，而152線公路4公里處設有速限標誌，5公里處
      設有警示標誌一事，有彰化縣警察局芳苑分局員警乙○○
      庭呈現場圖1張及照片2張附卷可稽（見本院卷第24、26頁
      ），異議人所辯尚有誤解。
（二）又本院傳訊當日舉發本件交通違規之彰化縣警察局芳苑分
      局交通分隊警員乙○○到庭具結證稱：「99年5月25日當
      天是執行稽查勤務，地點是152線5.5公里處，取締違規超
      速車輛。」、「（發現違規車輛經過及取締過程？）當天
      另外一位同事負責測速，我負責以DV錄影蒐證。我同事告
      訴違規人超速，將他攔停，並依規定告發。」、「（就舉
      發違規超速之車輛之方式如何？）當時是手持雷射測速儀
      器，1次只能鎖定1部車子，以雷射打到車子返回時間去計
      算車速，由測速儀器顯示經鎖定的車輛有超速的情形，即
      予攔停開單舉發。」等語（見本院卷第16到17頁），並提
      出前揭錄影光碟，並經本院當庭勘驗無誤，有勘驗筆錄在
      卷可考（見本院卷第16頁）。由此，本件係經警員以雷達
      測速槍測速，鎖定並測得異議人有超速之事實，隨即當場
      舉發，全程並經錄影存證，其舉發過程尚難認有何違法失
      當之處。參諸執勤警員係依法執行公務，與異議人並不相
      識，素無怨隙，苟非實情，自無須恣意誣攀之理。而且警
      員執行公務本身受行政懲處責任之監督，到庭具結作證更
      以刑罰擔保其真實性，應無甘冒行政懲處及刑法偽證罪責
      任而刻意誣陷之必要。因此，可信賴證人乙○○前開陳證
      為真實。此外，本件警員舉發異議人超速行駛所使用之雷
      射測速槍為KUSTOM廠牌，規格為200Hz非照相式雷射測速
      儀，甫於98年7月8日經經濟部標準檢驗局檢定合格發有合
      格證書，於異議人經測定超速時，尚在該檢定合格之有效
      期限（99年7月31日）內，有經濟部標準檢驗局98年7月8
      日MO0000000號檢定合格證書在卷可參，故該雷達測速器
      之準確性及正確性均值信賴，是本件員警據以雷達測速槍
      測定之結果，判定異議人有違規超速之事實，即屬有據。
（三）異議人所稱值勤員警於道路攔停且未開啟警示燈一事，依
      證人即當日負責測速之員警乙○○於本院99年8月5日庭訊
      時具結證稱：「（當時警車是否有開警示燈？）沒有。」
      、「（什麼情況下警車必須開警示燈？）執行緊急任務的
      時候。」、「（交通勤務舉發違規是否屬緊急任務？不是
      。」、「（依據警察人員駕車考核實施要點，當時為何不
      開警示燈？稽查勤務與一般巡邏路檢並不相同。」（見本
      院卷第17至18頁）。又按道路交通管理處罰條例第7條之2
      並未規定逕行舉發應開啟警車警示燈，是縱異議人其所言
      屬實，亦無任何違法之處。且按警察人員於緊急任務時，
      得啟用警示燈及警鳴器，執行非緊急任務時，「得」啟用
      警示燈，但不得任意啟用警鳴器，警察人員駕車安全考核
      實施要點第2點定有明文，核其制訂目的，無非在於顧及
      行人及其他車輛之安全，在依法行使交通優先權時，得啟
      用警示燈或警鳴器以警告、提醒其他用路人，並免發生危
      險，本件乃員警逕行舉發違規超速，顯非前揭行使交通優
      先權之情形，自無上開規定之適用，是本件舉發過程，於
      法尚無不合，受處分人所辯，委無足採。
五、綜上所述，異議人確有於前揭時、地有超速13公里之違規行
    為。從而原處分機關依前揭道路交通管理處罰條例第40條規
    定暨違反道路交通管理事件統一裁罰基準及處理細則第2條
    第2項所定違反道路交通管理事件統一裁罰基準表等規定，
    裁處異議人罰鍰1,600元，並依道路交通管理處罰條例第63
    條第1項規定記違規點數1點，核無違誤，本件異議人之異議
    為無理由，應予駁回。
據上論斷，依道路交通案件處理辦法第19條，裁定如主文。
中    華    民    國    99    年    8     月    11    日
                  交通法庭法  官  王慧娟
上列正本證明與原本無異。
如不服本裁定，應於裁定送達後5日內向本院提出抗告狀（應附
繕本）。
中    華    民    國    99    年    8     月    11    日
                          書記官  高文靜

司法院資訊處製作；財團法人民間司法改革基金會備份。
